【裁判字號】    97,判,3
【裁判日期】    970117
【裁判案由】    有關稅捐事務
【裁判全文】
最  高  行  政  法  院  判  決
                                     97年度判字第00003號
上  訴  人  日統汽車客運股份有限公司
代  表  人  甲○○
被 上訴 人  財政部臺灣省中區國稅局
代  表  人  鄭宗典
上列當事人間有關稅捐事務事件，上訴人對於中華民國94年4月6
日臺中高等行政法院94年度訴字第41號判決，提起上訴，本院判
決如下：
    主  文
上訴駁回。
上訴審訴訟費用由上訴人負擔。
    理  由
一、上訴人於民國88年至90年間領受交通部補助公民營大眾客運
    業者偏遠路線虧損補貼款之銷售額合計新臺幣（下同）16,7
    78,926元，於申報當期銷售額與稅額時漏報，經審計部通報
    財政部移由被上訴人所屬雲林縣分局查獲，被上訴人以上訴
    人違反行為時營業稅法（該法名稱於90年7月9日修正為加值
    型及非加值型營業稅法，下稱營業稅法）第35條第1項規定
    ，乃依同法第51條第3款規定按所漏稅額838,946元處2倍罰
    鍰1,677,800元（計至百元止）。上訴人不服，循序提起行
    政訴訟，經原審判決駁回，遂提起本件上訴。
二、本件上訴人在原審起訴主張：依憲法第23條及行政程序法第
    4條之規定，關於稅捐之課罰，應受法律保留原則之拘束，
    按稅捐稽徵法抑或營業稅法，均無關於行政機關補貼營利事
    業單位之補助款為營業收入而應列為營業稅申報項目之規定
    ，財政部86年4月19日台財稅第861892311號函釋顯無法律依
    據，並已逾越營業稅法之立法意旨。又系爭補助行為，為行
    政機關單方面之公法上給付行為，應屬授益性之行政處分，
    該補助款係交通部依據行政院「促進大眾運輸發展方案」及
    大眾運輸補貼辦法第14條之規定之公路汽車客運偏遠服務路
    線營運之補助款項，在於扶植汽車客運事業，使之不致淪落
    虧損累累以致停業倒閉，進而傷及大眾運輸之功能，並促進
    客運業者健全經營等，該補助款項並非上訴人因提供勞務所
    直接取得的款項，非營業所產生之收入，在會計處理上，應
    列為其他收入，併營利事業所得稅來申報（上訴人八十八年
    至九十年均如期如實申報各年度之補助收入），而不應列為
    因營業行為所產生之收入作營業收入來申報營業稅。縱認上
    開補助為營業收入，本件亦無逃漏稅之問題。上訴人所為並
    非「漏報」或「短報」，而係受委任之會計師依其專業素養
    ，認定應列為其他收入欄，是從申報書上仍得查知該項收入
    。這個申報事項認定之專業行為，應係屬法令上見解之爭議
    ，最多僅為「申報錯誤」或「申報項目不正確」，非關漏報
    或短報，因此縱使被上訴人認為申報有誤，亦屬更正問題，
    尚非前揭法條款規定之情形等語，求為撤銷原處分及訴願決
    定之判決。
三、被上訴人在原審答辯則以：上訴人88年至90年間領受交通部
    補助公民營大眾客運業者偏遠路線虧損補貼款，應依法報繳
    營業稅甚明，且政府支付該補助款原意，即預見上訴人將因
    行駛偏遠路線對其營運收入有所不足而予補貼，其屬客票收
    入性質。上訴人漏報前揭期間領受政府補助偏遠路線虧損補
    貼款銷售額，違反行為時營業稅法第35條及財政部86年4月
    9日台財稅字第861892311號函釋規定，有交通部88年度至90
    年度補助公民營大眾客運業者之偏遠路線虧損補貼明細表及
    談話筆錄可稽，違章事證明確，上訴人於裁罰處分核定前已
    補報補繳稅款，被上訴人按所漏稅額處2倍罰鍰，並無違誤
    等語，資為抗辯。
四、原審斟酌全辯論意旨及調查證據之結果，以：本件上訴人於
    88年至90年間領受交通部補助公民營大眾客運業者偏遠路線
    虧損補貼款之銷售額合計16,778,926元（未稅），有交通部
    公路局88年下半年至90年度補助公民營大眾客運業者之偏遠
    路線虧損補貼款明細表在卷可佐，並與上訴人於本件所提出
    之補貼金額表相符，是上訴人有領取上開補貼款，堪認為實
    在。又上開補貼係基於大眾客運業者行駛偏遠或服務性路線
    ，致營運量不足發生虧損，所領受政府按行車（船）次數及
    里（浬）程計算核發之補貼收入，其計算公式依大眾運輸補
    貼辦法第12條之規定為「現有路（航）線別基本營運補貼之
    最高金額＝（每車公里或每航次浬合理營運成本－每車公里
    或每航次浬實際營運收入）×（班或航次數）×（路或航線
    里、浬程）」，亦有交通部90年度公路汽車客運偏遠服務路
    線營運虧損補貼條件審議作業規定附卷可徵。上訴人受領系
    爭補貼金額，雖係因大眾運輸主管機關交通部視地方實際需
    要，對於客運業者經營偏遠路線，依其行車次數及里程計算
    而予補貼，仍屬上訴人提供運輸勞務而產生，具有客票收入
    之性質，自屬其營業銷售額之範圍，依首開法條規定及財政
    部函釋之意旨，即應報繳營業稅。上訴人主張系爭補貼金額
    為主管機關公法上給付行為，屬授益性之行政處分，並非上
    訴人因提供勞務所直接取得的款項，不屬營業收入而應列為
    其他收入乙節，難謂有據。次查，納稅義務人本有依法誠實
    正確申報並繳納稅款之義務，不得因其主觀認知納稅事實應
    如何申報而主張免責，縱使本件上訴人並無將本件系爭補貼
    款收入漏未申報營業稅之故意，亦難認其無過失責任。是上
    訴人另稱其將系爭補貼款雖未申報營業收入而列為其他收入
    ，並無短報或漏稅之問題，為法令上見解之爭議，屬事後更
    正問題，自無可採。綜上所陳，本件上訴人既有領取系爭補
    貼款，而未依法申報銷售額，而有逃漏營業稅之事實，被上
    訴人依首開規定及說明，以原處分（復查決定）予以罰鍰（
    本件上訴人已補繳營業稅，上訴人向被上訴人申請復查起，
    迄提起本件行政訴訟，係對罰鍰部分為之）並無違誤，訴願
    決定予以維持，亦無不合，因而判決駁回上訴人在原審之訴
    。
五、本院經查：(一)、上訴人受領系爭補貼金額，係交通部對於客
    運業者經營偏遠路線，依其行車次數及里程計算而予補貼，
    仍屬上訴人提供運輸勞務而產生，具有客票收入之性質，自
    屬上訴人營業銷售額之範圍，依行為時營業稅法第35條第1
    項前段及財政部86年4月19日台財稅第861892311號函釋，即
    應報繳營業稅。財政部為財稅主管機關，對於系爭補貼所發
    布前開函釋，係本於職掌所為，與行為時營業稅法規定並無
    相違背，自有其適用之餘地。上訴意旨指稱系爭補貼金額非
    屬事業營業收入，稅捐稽徵法亦無應列為營業銷售額申報之
    明文，原判決誤引財政部上開函釋作為判決依據，有判決適
    用法規不當及判決理由矛盾之違法等語，依前開說明，尚不
    足採。(二)、交通部依據行政院促進大眾運輸發展方案及大眾
    運輸補貼辦法第14條規定所核發補助款項，財政部早以86年
    4月19日台財稅第861892311號函釋該補貼款為營業收入而應
    列為營業稅申報項目。上訴人為汽車客運股份有限公司，對
    於財政部上開函釋認補貼款應列為營業收入之規定，與公司
    有切身之利害關係，理應知悉甚詳，對該補貼款收入漏未申
    報為營業收入，縱無故意，亦難認其無過失。被上訴人依行
    為時營業稅法第51條第3款規定，按所漏稅額裁處2倍罰鍰，
    於法尚無不合。(三)、原判決對於上訴人所主張之論點，何以
    不採，已詳加論駁，認事用法與本案應適用之現行法規、解
    釋、判例並無相違背，上訴意旨以個人主觀之見解，認原判
    決有適用法則不當，不備理由及理由矛盾等違誤，求予廢棄
    原判決之詞，依前說明，尚不足採，應認上訴為無理由，予
    以駁回。
六、據上論結，本件上訴為無理由，依行政訴訟法第255條第1項
    、第98條第1項前段，判決如主文。
中    華    民    國    97    年    1     月    17    日
                    最高行政法院第二庭
                        審判長法官  高  啟  燦
                              法官  鄭  忠  仁
                              法官  黃  合  文
                              法官  廖  宏  明
                              法官  楊  惠  欽
以  上  正  本  證  明  與  原  本  無  異
中    華    民    國    97    年    1     月    18    日
                              書記官  邱  彰  德


司法院資訊處製作；財團法人民間司法改革基金會備份。
